【裁判字號】    99,消債更,63
【裁判日期】    990322
【裁判案由】    更生事件
【裁判全文】
臺灣臺北地方法院民事裁定            99年度消債更字第63號
聲  請  人
即  債務人  甲○○
上列當事人因消費者債務清理事件聲請更生，本院裁定如下：
    主  文
聲請駁回。
聲請費用由聲請人負擔。
    理  由
一、按債務人與金融機構協商成立者，不得聲請更生或清算，但
    因不可歸責於己之事由，致履行顯有重大困難者，不在此限
    ，消費者債務清理條例第151條第5項定有明文。又聲請更生
    或清算不合程式或不備其他要件者，法院應以裁定駁回之，
    但其情形可以補正者，法院應定期間先命補正，復為同條例
    第8條所明定。
二、本件聲請意旨略以：聲請人因負債高達新臺幣（下同）4,09
    2,599元，聲請人確有無法清償之情事，並依消費者債務清
    理條例第151條，前於民國97年7月與最大債權銀行國泰世華
    商業銀行成立前置協商，分180期清償約定每月10日償還15,
    681元，協商時聲請人任職恩如有限公司，平均每月薪資收
    入約32,500元，惟恩如有限公司於98年6月間停業，聲請人
    遭資遣，期間失業約4個月於98年11月初就職新運旺實業有
    限公司，目前薪資每月僅20,000元，致使聲請人無法履行協
    商協議，爰依消費者債務清理聲請更生等情。
三、經查：
(一)聲請人前於97年7月間與債權銀行達成分期還款債務協商，
    自97年8月10日起，分180期，年利率為4%，每期攤還15,681
    元，並經本院民事庭以97年度消債核字第2980號裁定予以認
    可在案，有上開協議書、前置協商申請書及裁定在卷可稽。
(二)按債務人係依自己之清償能力，與債權人協商按月分期清償
    之金額，在未受強暴、脅迫或詐欺情形下，所達成之協商，
    如事後基本條件未因情事變更，即不得主張不可歸責於己之
    事由，致履行顯有重大困難。經查，聲請人於協商當時既同
    意按月清償15,681元，應係衡量客觀因素所為之決定，而本
    件聲請人目前仍有固定工作收入，可認聲請人並無不可歸責
    於己之事由而發生明顯的重大收入遽減及中斷之情節導致履
    行協商條件顯有重大困難，故其事後若因薪資收入不如預期
    ，致未能履行協商義務，與前開非可歸責於己之事由之要件
    不符。此外，本件聲請人主張之債務數額竟就上開成立前置
    協商時多出一筆「自用住宅貸款」1,679,215元，該筆債務
    聲請人並於債權人清冊中自承「以配偶沈照晉名義貸款，債
    務人提供自用住宅房地設定抵押，並擔任保證人為共同債務
    人」等語，可認就自用住宅貸款之債務部分，仍可期待聲請
    人之配偶以其資力按期清償，對於聲請人則無面臨償還及執
    行之急迫性。另就其餘債務而言，查聲請人目前尚於高雄市
    區擁有一筆房地所有權，有財產歸屬資料清單可證，即聲請
    人目前之總資產仍應有償還債務之可能性。再者，債務清償
    方案成立後，固由債務人按其條件履行，惟需於其後發生情
    事變更，在清償期間收入或收益不如預期，致該方案履行困
    難甚或履行不能，因不可歸責於己，始能聲請更生或清算，
    此項規定旨在避免債務人任意毀諾已成立之協商，濫用更生
    或清算之裁判上債務清理程序，蓋以債務清償方案係經當事
    人行使程序選擇權所為之債務清理契約，債務人應受該成立
    之協議所拘束；債務人既已與金融機構協商成立，如認該協
    商方案履行有其他不適當情形，自仍應再循協商途徑謀求解
    決，縱使聲請人就協商結果毀諾，但非不得應經由個別債權
    銀行協商程序以求適當履債，應無逕行聲請本件債務更生之
    必要性。綜上，本件聲請要件「非可歸責於己之事由致履行
    顯有重大困難」之要件不備，又屬無從補正，依首揭條文之
    意旨，自應駁回其更生之聲請。
中    華    民    國    99    年    3     月    22    日
                         臺灣臺北地方法院民事庭
                            法      官  范智達
上為正本係照原本作成
如不服本裁定，應於裁定送達後10日內，以書狀向本院提出抗告
，並繳納抗告費新臺幣1千元
中    華    民    國    99    年    3     月    22    日
                            書  記  官  簡素惠

司法院資訊處製作；財團法人民間司法改革基金會備份。
